臺灣士林地方法院刑事裁定
聲　請　人　陽明山假期有限公司
聲　請　人　林泉花園飯店有限公司
聲　請　人
兼上二公司　丙○○
代　表　人
代　理　人　黃璧川律師
被　　　告　甲○○
被　　　告　丁○○
被　　　告　乙○○
上列聲請人因告訴被告竊佔案件，不服臺灣高等法院檢察署檢察
長駁回再議之處分（93年度上聲議字第4322號），聲請交付審判
，本院裁定如下：
    主    文
聲請駁回。
    理    由
一、按告訴人不服上級法院檢察署檢察長或檢察總長認再議為無
    理由而駁回之處分者，得於接受處分書後10日內委任律師提
    出理由狀，向該管第一審法院聲請交付審判。法院認為交付
    審判之聲請不合法或無理由者，應駁回之。刑事訴訟法第
    258條之1、第258條之3第2項前段，分別定有明文。
二、本件聲請人丙○○等以被告甲○○、丁○○及乙○○涉犯竊
    佔罪，向臺灣士林地方法院檢察署檢察官提出告訴，經該署
    檢察官，於民國（下同）93年9 月15日以92年度偵字第7279
    、9701號、93年度偵字第7682號為不起訴處分後，聲請人不
    服，聲請再議亦經臺灣高等法院檢察署檢察長於93年12月24
    日以93年度上聲議字第4322號處分書認聲請人再議為無理由
    而駁回再議，於94年1 月7 日送達聲請人，聲請人於收受上
    開駁回再議處分書後10日內，委任律師於94年1 月13日向本
    院聲請交付審判，程序上並無不符，合先敘明。
三、聲請交付審判意旨略以：
    (一)92年5 月2 日，由丁○○集合自臺北市各大幫派首惡共同
      50餘人，在告訴人所經營設於台北市○○區○○路88號之
      陽明山假期飯店前，揚言清場，出示鐵器棍棒等，命令在
      場人立刻搬出，否則暴力對付並要告訴人小心生命安全，
      當時告訴人所僱用之彭水吉及古文城二人在場，告訴人前
      曾聲請傳訊該二人到庭應訊，檢察官未予理會。
    (二)全部偵查期間只傳訊告訴人1 次，無給予告訴人有詳細陳
      述全部經過之機會，而且該次出庭是以另案施松輝案件之
      證人身分出庭作證，尚不是以被害人告訴人之身分出庭。
    (三)告訴人要求勘驗現場以查明鍋爐機房被拆除鐵皮屋頂以及
      破壞加溫系統強取傢俱等，但檢察官不予理會，而此等對
      告訴人所指述之事實，對被告等人犯罪行為之發現，極有
      助益，檢察官之忽視，自為不當。
    (四)本件為華僑銀行由於其取得產權不完整，經向士林地方法
      院提出遷讓房屋之訴，但因該行未提出所有權文件，訴訟
      歷時4 年，仍無法判決，該華僑銀行認為以訴訟處理，曠
      時費日，因此該行董事丁○○主張以黑道流氓手法，採取
      強盜方式處理，經該董事會同意，委任被告丁○○以黑道
      手法處理，蔡某遂糾集臺北市各大幫派首惡及凶猛流氓暴
      力份子共同出力強制遷除，先於92年5 月2 日下午2 時，
      由丁○○集合自稱臺北市各大幫派首惡共計50餘人，暴力
      驅走聲請人及其他在場人，再以暴力拆走搬走其內之財產
      如鍋爐床組具，並僱用保全公司派人以圍牆阻死出入口，
      不使任何人出入。而華僑銀行向法院提出之遷讓房屋訴狀
      中，在在指明聲請人占有該房屋，華僑銀行召開董事會委
      任其董事丁○○採取暴力方法，該行高級職員乙○○於92
      年6 月11日代表該行於林春德立委所召開之協調會中謂該
      行前由董事會委任丁○○出面處理，而鍾甦生繼任為董事
      長後再召開董事會，再決議委任丁○○處理，並且承認該
      行僱用保全公司以圍牆阻死出入口，謂此為保護該行財產
      云云。而依最高法院73年台上字第2364號判例、高等法院
      85 年 上易字第7382號判決之意旨，蔡某糾集黑道份子施
      行暴力在先，而於驅逐告訴人等之後，再由華僑銀行出資
      僱用保全公司築牆堵塞出入口，派人看守，其彼此之間實
      為互相利用之關係，而蔡某係由董事會所委任，但董事會
      早已就
      本件委任律師為訴訟代理人進行民事訴訟，蔡某並不具律
      師資格，其所謂以法律程序以外之方法處理即為黑道手法
      ，董事會於該委任時，即有不法認識，絕無疑問。又被告
      甲○○、乙○○為該行之高級職員，既與丁○○彼此有利
      用關係，則參與之即均為共犯。本件檢察官之不起訴處分
      及再議之決定，均有不當，特依法聲請交付審判。
四、本件聲請人雖以前揭理由認被告甲○○、丁○○、乙○○等
    涉有強盜罪之罪嫌，而向本院聲請交付審判。然臺灣高等法
    院檢察署聲請再議處分書已詳加論述所憑證據及其認定之理
    由，關於此點，業經本院依職權調閱本案偵查全卷查核無誤
    。聲請人雖仍執陳詞向本院聲請交付審判，惟查：
    (一)告訴人丙○○於偵查中，分於93年2 月17日、93年3 月9
      日、93年3 月17日經檢察官以告訴人兼證人身分傳喚到庭
      ，於93年5 月26日復因同一案件按鈴申告，接受內勤檢察
      官訊問，有訊問筆錄附卷可稽（見偵字第9701號卷第178
      頁、第186 頁、第259 頁；偵字第7682號卷第34頁），檢
      察官並曾於92年9 月16日、92年11月19日通知告訴人丙○○至庭，惟告訴人丙○○並未到庭表示意見，亦有台灣士
      林地方法院檢察署92年9 月16日、92年11月19日點名單在
      卷可參（見偵字第7279號卷第44頁、第58頁），告訴人丙○○陳稱：全部偵查期間只傳訊告訴人1 次，無給予告訴
      人有詳細陳述全部經過之機會，而且該次出庭是以另案施
      松輝案件之證人身分出庭作證，尚不是以被害人告訴人之
      身分出庭云云，尚屬無據。
    (二)按向法院聲請交付審判，係新增對於「檢察官不起訴或緩
      起訴裁量權」制衡之一種外部監督機制，法院僅就檢察官
      所為不起訴或緩起訴之處分是否正確加以審查，以防止檢
      察機關濫權，法院並非檢察官之延伸，法院亦不負擔偵查
      之作為。依此立法精神，同法第258 條之3 第3 項規定法
      院審查聲請交付審判案件時「得為必要之調查」，其調查
      證據之範圍，自應以「偵查中曾顯現之證據」為限；而同
      法第260 條對於不起訴處分已確定或緩起訴處分期滿未經
      撤銷者因發現新事實、新證據者得再行起訴之規定，其立
      法理由說明該條所謂不起訴處分已確定者，包括「聲請法
      院交付審判復經駁回者」之情形在內，是前述「得為必要
      之調查」，其調查證據範圍，更應以偵查中曾顯現之證據
      為限，不得就告訴人新提出之證據再為調查，亦不得蒐集
      偵查卷以外之證據，否則，將與刑事訴訟法第260 條之再
      行起訴規定混淆不清，亦將使法院兼任檢察官而有回復「
      糾問制度」之虞；且法院裁定交付審判，即如同檢察官提
      起公訴使案件進入審判程序，是法院裁定交付審判之前提
      ，必須偵查卷內所存證據已符合刑事訴訟法第251 條第1
      項規定「足認被告有犯罪嫌疑」檢察官應提起公訴之情形
      ，亦即該案件已經跨越起訴門檻，否則，縱或法院對於檢
      察官所認定之構成要件事實有不同判斷，但如該案件仍須
      另行蒐證偵查始能判斷應否交付審判者，因交付審判審查
      制度並無如同再議救濟制度得為「發回原檢察官續行偵查
      」之設計，法院仍應依同法第258 條之3 第2 項前段規定
      ，以聲請無理由裁定駁回。
    (三)告訴人雖提出如上所述之質疑，並指稱檢察官未傳喚其所
      聲請之證人彭水吉及古文城至庭作證，然就其所陳各節，
      或係出於告訴人單方之論述或質疑，或仍須進一步蒐集調
      查其他證據始能加以證明之事項，本院復查無其他積極證
      據足認被告有告訴人等指述之犯行，揆諸上揭說明，本院
      依法並無負擔偵查作為之責任。亦即，法院於權力分立之
      法治國家中，係居於不告不理之被動地位，無追訴即無審
      判，91年修正刑事訴訟法雖創立交付審判制度，准許告訴
      人對於確定之不起訴處分尋求法院之救濟，但如上所述，
      該等制度應限縮於審查不起訴處分之正確與否，而其審查
      ，不得逾越法院之角色，成為檢察官之延伸，換言之，應
      僅就檢察官認定之事實能否達於起訴之門檻加以論斷，不
      得任意推翻原檢察官形式上合於經驗法則或論理法則之事
      實認定，或自行蒐集、調查其他新事實或新證據，且亦無
      權發回原檢察官續行偵查，而紊亂檢察官公訴及法院審判
      之角色。從而，聲請人雖認檢察官未盡調查證據之能事或
      論證有所不當，但此並非得據以准許交付審判之理由。是
      原不起訴處分書及駁回再議處分書已調查偵查卷內所存之
      相關證據，並敘明所憑之證據及判斷理由，況聲請交付審
      判制度，僅係就卷內證據以為審酌是否達到起訴門檻而已
      ，並非謂可蒐集卷外之證據以為判斷，已如前述，聲請人
      認應再予詳查上開事項，礙難准許，蓋此將使法院兼任檢
      察官之職務而有回復「糾問制度」威權審判體制之虞也。
五、綜上，原不起訴處分書及聲請再議處分書既已調查偵查卷內
    所存證據，並敘明所憑證據及判斷理由，認既無積極證據證
    明被告涉有聲請人所指訴之犯行，不足認定被告涉有本件犯
    行；且原處分所載證據取捨及事實認定，形式上尚無違背經
    驗法則或論理法則之情事，則縱本院對檢察官所認定之基礎
    事實或有不同之判斷，或認有再加以調查之必要以明告訴人
    所指是否屬實等情，但因仍須另行蒐集或調查偵查卷以外之
    證據等偵查行為始能判斷是否確應交付審判，揆諸首揭說明
    ，本院並無該等權限，自無從逕為准許交付審判之裁定。是
    原檢察官及臺灣高等法院檢察署檢察長以被告犯罪嫌疑不足
    ，分別予以不起訴處分及駁回再議之聲請，於法並無不當。
    本件聲請交付審判意旨仍執陳詞指摘檢察官偵查未備及推理
    不合經驗或論理法則，請求交付審判，尚無理由，本院因認
    並無得據以交付審判之事由存在，其聲請應予駁回。
六、爰依刑事訴訟法第258 條之3第2項前段，裁定如主文。
中　　華　　民　　國　　94　　年　　10　　月　　4 　　日
                  刑事第四庭審判長法  官    林秀鳳
                                  法  官    高雅敏
                                  法  官    許碧惠
以上正本證明與原本無異。
不得抗告。
                                  書記官    徐仁豐
中　　華　　民　　國　　94　　年　　10　　月　　7 　　日
